最高法院刑事判決　　　　　　九十六年度台上字第三０一九號
上　訴　人　甲○○
選任辯護人　許家瑜律師
上列上訴人因偽造文書案件，不服台灣高等法院台中分院中華民
國九十六年一月二日第二審更審判決（九十四年度上更(一)字第三
一二號，起訴案號：台灣台中地方法院檢察署八十九年度偵字第
一五五一二、一九四三一號、九十年度偵字第四三九一、五二五
二、八一五九、八四九０、一二三六四號），提起上訴，本院判
決如下：
    主  文
上訴駁回。
    理  由
按刑事訴訟法第三百七十七條規定，上訴於第三審法院，非以判
決違背法令為理由，不得為之。是提起第三審上訴，應以原判決
違背法令為理由，係屬法定要件。如果上訴理由書狀並未依據卷
內訴訟資料，具體指摘原判決不適用何種法則或如何適用不當，
或所指摘原判決違法情事，顯與法律規定得為第三審上訴理由之
違法情形，不相適合時，均應認其上訴為違背法律上之程式，予
以駁回。本件上訴人甲○○上訴意旨略稱：(一)、上訴人不熟悉磨
除及重新刻打車輛車身號碼、引擎號碼之工作，且始終未曾參與
上開行為，此經證人林祐祺（已經判決免訴確定）、洪欽賢、王
生杰（原名王木生）、鍾志成（以上三人均經判刑確定）證述在
卷，縱上訴人有於收取贓車後，將贓車交由王生杰等人處理或重
新刻打車身及引擎號碼，亦僅屬收受贓物，原判決論處上訴人共
同行使偽造準私文書犯行，自屬違法。(二)、原判決附表一編號 1
、7、8、11、12、14、15所示之犯罪事實，均僅認定上訴人與吳
國誌（因逃匿經檢察官通緝中，尚未經起訴）以不詳方法取得車
號 M6-5589號、LU-7127號、A6-0670號、B8-3405號、LM-0932號
、L8-8271號、JY-7566號等車輛（下稱車號 M6-5589號等車輛）
後，由洪欽賢等人竊取同型車輛，交由上訴人轉交予王生杰拆除
引擎室之防火牆，另由不詳姓名之人磨除該竊得車輛之車身及引
擎號碼，再由鍾志成重新打上與車號 M6-5589號等車輛相同之車
身及引擎號碼，然後出售牟利等情，但對究係以何方法取得車號
M6-5589 號等車輛，卻未查明並詳載於事實欄，亦嫌調查未盡。
(三)、依原判決附表一編號12所載犯罪事實，洪欽賢等人係於民國
八十七年十一月二十五日七時許在台中市竊取車號 OG-8997號自
用小客車後，將該車交由上訴人轉交予王生杰拆除引擎室之防火
牆，並由不詳姓名之人磨除車輛之車身及引擎號碼，再由鍾志成
重新打上與購得車輛相同之車身及引擎號碼，惟上訴人竟能於竊
車後翌日即將該已完成偽造車身及引擎號碼之贓車轉售予林清禮
，在僅一日之時間內是否可能達成該項工作，非無疑問，原審對
此未予究明，洵有違誤。(四)、依原判決附表一編號14所載犯罪事
實，吳凌豪（亦經判刑確定）係於八十七年八月十二日，在高雄
市○○區○○路一００二號「帥領車行」內，以新台幣（下同）
三十九萬六千元將已完成偽造引擎號碼及懸掛 L8-8271號車牌之
自用小客車出售予不知情之戴香妹。但依該編號之「證據資料」
欄內所載汽車買賣合約書所示，其簽約日期卻為八十七年七月十
日，買賣與簽約之日期相距約一個月，足見事實之記載與卷存資
料不相符合，並有判決理由矛盾之違法云云。
惟查：原判決綜合全案卷證資料，本於事實審法院之推理作用，
認定上訴人有其事實欄所載之犯行，因而撤銷第一審關於上訴人
部分之不當科刑判決，改判仍依刑法修正前之牽連犯規定從一重
論處上訴人共同連續攜帶兇器竊盜（與行使偽造準私文書、行使
使公務員登載不實文書及詐欺取財相牽連）罪刑，已詳細說明其
所憑之證據與認定之理由。對依憑證人王生杰、洪欽賢、吳凌豪
、鍾志成、曾明財、林祐祺等人之證述，如何已足認定本件確係
由上訴人、吳國誌負責出資、聯繫，而由林祐祺、林嘉鴻（經判
決免訴確定）、洪欽賢等人依指示竊取同型車輛後，交由上訴人
轉交予王生杰、不詳姓名成年男子及鍾志成，分別拆除該竊得車
輛之引擎室防火牆，及將車身、引擎號碼加以磨除，再重新刻打
與上訴人另行購得事故車輛相同之車身及引擎號碼後，持以出售
牟利等情；上訴人與鍾志成、王生杰及該不詳姓名成年男子間，
就上開行使偽造車身、引擎號碼之準私文書犯行如何有犯意聯絡
及行為分擔而為共同正犯，亦已詳加說明。上訴意旨對原審關於
此部分之論斷，究有何違背經驗法則或論理法則等違法情形，並
未依據卷內資料具體表明，徒執陳詞，以其不熟悉磨除及重新刻
打車輛之車身、引擎號碼工作，又未參與該項行為，縱認其有收
取贓車，並將之交由鍾志成等人重新刻打車身及引擎號碼，亦僅
屬收受贓物云云，據以指摘原判決對其論處共同行使偽造準私文
書犯行為違背法令，係以自己之說詞，對原審採證認事之適法職
權行使，並已於判決內說明之事項，漫事指摘，復為單純之事實
上爭辯，依首開說明，自非適法之第三審上訴理由。且查：判決
書應分別記載裁判之主文與理由，有罪之判決書並應記載事實，
刑事訴訟法第三百零八條雖定有明文。惟事實之記載，倘已明示
刑罰法令中之犯罪構成要件，可以確認其案件之同一性，足為實
體法適用之依據者，即應認為合法。依原判決附表一編號1、7、
8、11、12、14、15 犯罪事實所示，已就上訴人將洪欽賢等人所
竊取而交付之車號OL-5829號、R5-1860號、CP-6295號、QN-5292
號、OG-8997 號及不詳車號等車輛，轉交予王生杰拆除車輛之引
擎室防火牆，並由不詳姓名成年男子磨除上開贓車之車身及引擎
號碼，再由鍾志成重新打上與上訴人之前所取得車號 M6-5589號
等車輛相同之車身及引擎號碼後，出售牟利等攸關如何偽造及行
使偽造車身暨引擎號碼等準私文書之犯罪事實，記載明確。至上
訴人究係以何方法取得車號 M6-5589號等車輛，與各該部分待證
事項無關，原判決對此雖未進一步查明，並將之記載於犯罪事實
欄，於該部分犯罪之成立尚無影響；又依鍾志成之證言及卷存資
料，鍾志成係以扣案之鋼模及鐵槌等工具，將車身及引擎號碼重
新刻打在贓車上，且車輛之車身、引擎號碼文字不多，所佔範圍
又不大，參酌本件王生杰、鍾志成及不詳姓名成年男子已有多次
偽造車輛車身及引擎號碼之經驗，原判決認定渠等於一日內即已
完成偽造車身及引擎號碼之工作，於事理上亦非絕無可能，原判
決亦無上訴意旨(二)、(三)所指調查未盡之違誤；另證人戴香妹於警
詢時已證陳其係於八十七年八月十二日在高雄市○○區○○路一
００二號「帥領車行」內，以三十九萬六千元向吳凌豪購買懸掛
車號 L8-8271號車牌之自用小客車，原判決援引戴香妹上開證述
據以認定該部分之事實，與卷存資料即無不符。況此部分待證事
實，端在上訴人及共犯等有無以俗稱「借屍還魂」手法，將竊得
之小客車原引擎號碼磨除，再在該贓車上刻打偽造以不詳方法取
得之已受損車輛之引擎號碼後出售，至其等於偽造引擎號碼後，
究於何時立約出售該贓車？實際交車日期為何？則均與此部分之
待證事實無關，原判決對此之記載，縱有未當，亦與上訴人有無
此部分偽造及行使偽造引擎號碼之判決本旨不生影響，不得據為
第三審上訴理由。綜上所述，上訴人關於行使偽造準私文書部分
之上訴為違背法律上之程式，應予駁回。又裁判上一罪案件之重
罪（或其中一罪）得提起第三審上訴，其輕罪（或其餘之罪）部
分雖不得上訴，依審判不可分原則，第三審法院亦應併予審判，
但以重罪（或得上訴第三審之罪）部分之上訴合法為前提，如該
部分之上訴為不合法，第三審法院既應從程序上予以駁回，而無
從為實體上判決，對於輕罪（或其餘之罪）部分自無從適用審判
不可分原則，併為實體上審判。按刑事訴訟法第三百七十六條所
列各罪之案件，經第二審判決者，不得上訴於第三審法院，為該
法條所明定。本件上訴人攜帶兇器竊盜、行使使公務員登載不實
文書及詐欺取財部分，原審係論以刑法第三百二十一條第一項第
三款、刑法第二百十六條、第二百十四條及第三百三十九條第一
項之罪，並認攜帶兇器竊盜、行使使公務員登載不實文書及詐欺
取財部分與前開經駁回之行使偽造準私文書部分有方法結果之牽
連犯關係，從一重依攜帶兇器竊盜罪處斷。而攜帶兇器竊盜、行
使使公務員登載不實文書及詐欺取財等罪，核分屬刑事訴訟法第
三百七十六條第一款、第二款、第四款之案件，依上開說明，既
經第二審判決，自不得上訴於第三審法院。本件行使偽造準私文
書部分上訴人之上訴既不合法，無從為實體上審理，已如前述，
則對於裁判上一罪之攜帶兇器竊盜、行使使公務員登載不實文書
及詐欺取財部分，自無從適用審判不可分原則，併為實體上審判
，亦應從程序上予以駁回。
據上論結，應依刑事訴訟法第三百九十五條前段，判決如主文。
中　　華　　民　　國　九十六　年　　六　　月　　七　　日
                      最高法院刑事第十庭
                          審判長法官  謝　俊　雄
                                法官  陳　世　雄
                                法官  魏　新　和
                                法官  吳　信　銘
                                法官  徐　文　亮
      本件正本證明與原本無異
                                      書  記  官
中　　華　　民　　國　九十六　年　　六　　月　 十三 　日
                                                      Ｅ
